【裁判字號】    97,上易,2457
【裁判日期】    971225
【裁判案由】    妨害名譽
【裁判全文】
臺灣高等法院刑事判決                97年度上易字第2457號
上  訴  人
即  被  告  乙○○
上列上訴人因妨害名譽案件，不服臺灣宜蘭地方法院97年度易字
第370號，中華民國97年8月19日第一審判決（起訴案號：臺灣宜
蘭地方法院檢察署97年度偵字第2311號），提起上訴，本院判決
如下：
    主  文
上訴駁回。
乙○○緩刑貳年。
    事實及理由
一、本案經本院審理結果，認第一審以上訴人即被告乙○○犯刑
    法第309條第1項公然侮辱罪，判處拘役五十日，如易科罰金
    ，以新臺幣一千元折算一日。認事用法及量刑均無不當，應
    予維持，並引用第一審判決書記載之事實、證據及理由（如
    附件）。
二、被告上訴意旨略以：伊於97年5月28日凌晨1時許，前往宜蘭
    縣宜蘭市○○路525 巷27號之出租公寓係向甲○○索討欠款
    ，雖曾與甲○○發生爭執而有說話較大聲之情形，但未以三
    字經等穢語辱罵甲○○，原審採信甲○○及其女友羅雅君串
    飾攀誣之詞，認定伊犯公然侮辱罪，伊至為不滿云云。第按
    ：證據之證明力由法院自由判斷之，為刑事訴訟法第155 條
    第1 項所明定，此項自由判斷職權之行使，苟係基於普通日
    常生活之經驗，而非違背客觀上應認為確實之定則者，即屬
    合於經驗法則，不容當事人任意指摘（最高法院30年上字第
    597 號判例意旨參照）。經查，原審認定被告確有原判決事
    實欄所載之犯行，已依憑上揭證據逐一敘明，俱有卷內證據
    可資覆按，核無任何憑空推論之情事，所為論斷，亦與經驗
    法則、論理法則，均屬無違。被告猶執已經原審指駁並摒棄
    不採之辯解，重為事實上之爭辯，指摘原判決不當，為無理
    由，其上訴應予駁回。末查：被告未曾因故意犯罪受有期徒
    刑以上刑之宣告，有臺灣高等法院被告前案紀錄表在卷可憑
    ，其因催討欠款未果，一時恚怒，致罹刑典，告訴人於原審
    判決後，亦已具狀表明不願訴究，堪認被告已獲告訴人宥恕
    ，歷此偵、審暨科刑教訓後，當知所警惕，信無再犯之虞，
    本院因認對其宣告之刑以暫不執行為適當，爰依刑法第74條
    第1項第1款規定，併予諭知緩刑二年，以啟自新。
據上論結，應依刑事訴訟法第368條、第373條，刑法第74條第 1
項第1款，判決如主文。
本案經檢察官楊秀琴到庭執行職務。
中    華    民    國    97    年    12    月    25    日
                  刑事第十二庭審判長法  官  蔡永昌
                                    法  官  施俊堯
                                    法  官  蔡新毅
以上正本證明與原本無異。
不得上訴。
                                    書記官  楊秋鈴
中    華    民    國    97    年    12    月    25    日
※附件
臺灣宜蘭地方法院刑事判決               97年度易字第370號
公  訴  人  臺灣宜蘭地方法院檢察署檢察官
被      告  乙○○
上列被告因妨害名譽案件，經檢察官提起公訴（97年度偵字第23
11號），本院判決如下：
    主  文
乙○○公然侮辱人，處拘役伍拾日，如易科罰金，以新臺幣壹仟
元折算壹日。
    事  實
一、乙○○於民國97年5月28日凌晨1時許，前往宜蘭縣宜蘭市○
    ○路525 巷27號之出租公寓找甲○○（該出租公寓之屋主為
    鄭莉娜，鄭莉娜將其四層樓之公寓隔成七個房間出租，各房
    間住戶均係共用一樓大廳及大門出入，於97年5 月28日已有
    五個房間租予他人，甲○○係承租二樓之一個房間。），欲
    向甲○○催討金錢，乙○○、甲○○乃於上開出租公寓之一
    樓大廳洽談，斯時甲○○之同居女友羅雅君亦在場，而於洽
    談之過程中，因甲○○始終否認積欠乙○○金錢，乙○○、
    甲○○乃因而發生口角衝突，豈料乙○○於口角衝突之過程
    中，竟基於侮辱之犯意，在上開出租公寓之多數承租人及住
    戶所得共見共聞之一樓大廳中，公然以「幹你娘」、「操」
    、「雞巴」（台語）之粗鄙言語辱罵甲○○，足以使甲○○
    難堪，並貶損甲○○之人格與社會評價。
二、案經甲○○訴由宜蘭縣政府警察局宜蘭分局報請臺灣宜蘭地
    方法院檢察署檢察官偵查起訴。
    理  由
壹、證據能力部分：
一、按被告以外之人於審判外之言詞或書面陳述，除法律有規定
    者外，不得作為證據，刑事訴訟法第159條第1項定有明文。
    查證人甲○○、羅雅君於警詢中之陳述，均屬被告以外之人
    於審判外之陳述，被告並已否認上開陳述之證據能力，則依
    前揭法條規定，證人甲○○、羅雅君於警詢中之陳述，並無
    證據能力。
二、次按，被告以外之人於審判外之陳述，雖不符前四條之規定
    ，而經當事人於審判程序同意作為證據，法院審酌該言詞陳
    述或書面陳述作成時之情況，認為適當者，亦得為證據。當
    事人、代理人或辯護人於法院調查證據時，知有第159條第1
    項不得為證據之情形，而未於言詞辯論終結前聲明異議者，
    視為有前項之同意，刑事訴訟法第159條之5分別定有明文。
    查被告、檢察官於本院審理時對於下列所述之其他證據資料
    ，均不爭執其證據能力，本院審酌該等證據資料作成時之狀
    況，並無不宜作為證據情事，依刑事訴訟法第159條之5第2
    項規定，自得作為證據。
貳、認定犯罪事實所憑之依據：
    訊據被告乙○○固不否認「伊有於97年5月28日凌晨1時許，
    前往宜蘭縣宜蘭市○○路525 巷27號找甲○○，欲向甲○○
    催討金錢，伊與甲○○乃於一樓大廳洽談，斯時甲○○之友
    人羅雅君亦在場，嗣於洽談之過程中，伊曾與甲○○發生口
    角衝突。」等事實（見本院卷第11、42頁），惟矢口否認涉
    有公然侮辱之犯行，並辯稱「我沒有用『幹你娘』、『操』
    、『雞巴』（台語）來罵甲○○，甲○○、羅雅君所言不實
    在，我沒有公然侮辱之犯行。」云云，然查：
一、被告於97年5月28日凌晨1時許，前往宜蘭縣宜蘭市○○路52
    5 巷27號找甲○○，欲向甲○○催討金錢，乙○○、甲○○
    乃於一樓大廳洽談，斯時甲○○之同居女友羅雅君亦在場，
    而於洽談之過程中，因甲○○始終否認積欠乙○○金錢，乙
    ○○、甲○○乃因而發生口角衝突，乙○○遂於口角衝突之
    過程中，以「幹你娘」、「操」、「雞巴」（台語）辱罵甲
    ○○等情，業據證人即被害人甲○○於檢察官偵訊及本院審
    理時指證綦詳（見偵查卷第6 頁、本院卷第30至35頁），核
    與證人羅雅君於檢察官偵訊及本院審理時結證之情節均相符
    合（見偵查卷第6 頁、本院卷第25至29頁）。且被告既係為
    索討金錢之目的，而於凌晨時分前往證人甲○○之租屋處催
    討，然因證人甲○○始終否認積欠其金錢，以致其未能順利
    取回款項，則其於口角衝突之憤怒狀況下，出言辱罵證人甲
    ○○，尚與常情無悖。是證人甲○○、羅雅君之證言應堪採
    信，被告於前揭時、地，以上開粗鄙言語辱罵甲○○之事實
    ，堪已認定。
二、其次，宜蘭縣宜蘭市○○路525 巷27號係一棟四層樓之出租
    公寓，屋主為鄭莉娜，鄭莉娜將其四層樓之公寓隔成七個房
    間出租，各房間住戶均係共用一樓大廳及大門出入，於97年
    5 月28日已有五個房間租予他人，甲○○則係承租二樓之一
    個房間，且與其女友羅雅君同住之事實，已據證人羅雅君、
    甲○○、鄭莉娜於本院審理時結證明確（見本院卷第26、27
    、30、32、36、37頁），復有房屋租賃契約書影本一份在卷
    可稽，自堪予認定。從而，宜蘭縣宜蘭市○○路525 巷27號
    一樓大廳乃係上開出租公寓多數承租人（含證人甲○○在內
    ，至少還有四人）及住戶（除上開承租人外，至少還有甲○
    ○之同居女友羅雅君）之公共使用空間，則於該一樓大廳內
    所發生之事，確實處於前揭多數承租人及住戶所得共見共聞
    之狀態。
三、按刑法上之公然侮辱罪，係以使人難堪為目的，於不特定人
    或多數人得以共見共聞之情形下，以言語、文字、圖畫或動
    作，表示不屑輕蔑或攻擊之意思，足以對於個人在社會上所
    保持之人格或地位達貶損其評價之程度為要件。查「幹你娘
    」、「操」、「雞巴」（台語）等辭，依現今一般社會之通
    念，乃係粗鄙、輕侮、不雅之語句，以此上開辭句漫罵對方
    ，自含有輕侮、鄙視對方之意，足使人難堪，達到貶損他人
    名譽、尊嚴、人格及社會評價之程度，是被告在多數承租人
    及住戶所得共見共聞之宜蘭縣宜蘭市○○路525 巷27號出租
    公寓一樓大廳中，公然以粗鄙輕侮之「幹你娘」、「操」、
    「雞巴」（台語）等穢語辱罵甲○○，自足以使甲○○難堪
    ，貶損甲○○之人格與社會評價，而達公然侮辱他人之程度
    。
四、綜上所述，本件事證已臻明確，被告飾詞否認犯行，並不足
    採信，其公然侮辱之犯行洵堪認定，應依法論科。
參、論罪科刑：
    核被告乙○○之所為，係犯刑法第309條第1項之公然侮辱罪
    。爰審酌被告之素行、智識程度；犯罪之動機、目的、手段
    、所生危害；因細故即公然出言以穢語辱罵被害人，致被害
    人之人格尊嚴受有損害；犯後猶飾詞否認犯行，迄今未與被
    害人達成和解之態度及被害人所受損害等一切情狀，量處如
    主文所示之刑，並諭知易科罰金之折算標準，以資警懲。
據上論斷，應依刑事訴訟法第284條之1、第299第1項前段，刑法
第309 條第1項、第41條第1項前段，刑法施行法第1條之1，判決
如主文。
本案經檢察官吳廣莉到庭執行職務。
中    華    民    國    97    年    8     月    19    日
                  刑事第三庭法  官  劉家祥
以上正本證明與原本無異。
如不服本判決應於收受本判決後10日內向本院提出上訴書狀，並
應敘述具體理由。若未敘述理由者，應於上訴期間屆滿後20日內
向本院補提理由書狀(均須按他造當事人之人數附繕本)。
                            書記官  劉謹翊
中    華    民    國    97    年    8     月    19    日
附錄本案論罪科刑法條全文：
中華民國刑法第309條第1項（公然侮辱罪）
公然侮辱人者，處拘役或3百元以下罰金。
中華民國刑法施行法第1條之1
中華民國九十四年一月七日刑法修正施行後，刑法分則編所定罰
金之貨幣單位為新臺幣。
九十四年一月七日刑法修正時，刑法分則編未修正之條文定有罰
金者，自九十四年一月七日刑法修正施行後，就其所定數額提高
為三十倍。但七十二年六月二十六日至九十四年一月七日新增或
修正之條文，就其所定數額提高為三倍。


司法院資訊處製作；財團法人民間司法改革基金會備份。
